【裁判字號】    94,上訴,1264
【裁判日期】    950426
【裁判案由】    違反槍砲彈藥刀械管制條例等
【裁判全文】
臺灣高等法院臺南分院刑事判決        94年度上訴字第1264號
上  訴  人  臺灣台南地方法院檢察署檢察官
上  訴  人
即  被  告  丁○○
指定辯護人  本院公設辯護人  簡松柏
被      告  丙○○
選任辯護人  陳豐裕  律師
上  訴  人
即  被  告  乙○○
選任辯護人  林慶雲  律師
            侯勝昌  律師
            陳裕文  律師
上  訴  人
即  被  告  甲○○
指定辯護人  本院公設辯護人  簡松柏
上列上訴人因被告等違反槍砲彈藥刀械管制條例等案件，不服臺
灣臺南地方法院九十三年度重訴字第二五號中華民國九十四年三
月二十九日、同年九月二十日、同年十月十三日第一審判決（起
訴案號：臺灣臺南地方法院檢察署九十三年度偵字第七二五六號
、第八四○○號、第八四○一號、第八六○八號、第八六二五號
、第九三八一號、第九四四一號），提起上訴，本院判決如下：
    主  文
原判決關於丁○○販賣第一級毒品、第二級毒品暨定應執行刑部
分撤銷。
丁○○連續幫助販賣第一級毒品，處有期徒刑柒年陸月。
其他上訴駁回。
    事  實
一、丁○○綽號「小黑」或「拐仔」，明知綽號「慶哥」真實姓
    名不詳之成年男子意圖營利而販賣第一級毒品、第二級毒品
    ，仍基於幫助該綽號「慶哥」之概括犯意，以獲慶哥給與些
    許毒品施用，於(一)民國（下同）93年6月中旬某日，以電話
    聯絡綽號「慶哥」之人，在臺南市○○路670號「台南市立
    醫院」810號病房內，販賣第一級毒品海洛因新台幣（以下
    同）4千元及第二級毒品安非他命1千元予郭森堯及梁寶貴。
    (二)93年7月9日下午2時10分許，郭森堯及梁寶貴二人，復至
    上開病房內，要求丁○○再聯絡「慶哥」之男子欲購買第一
    級毒品海洛因8千元，丁○○仍承上開幫助販賣第一級毒品
    之概括犯意，再打電話與綽號「慶哥」之人聯絡，聯絡完畢
    ，在綽號「慶哥」尚未抵達病房前，即為警查獲而未遂。
二、乙○○（綽號師父）具有25年以上之車床經驗；丁○○（製
    造槍砲、子彈部分已撤回上訴而判刑確定）透過友人認識乙○○後，乃持玩具手槍槍管（塑膠材質、未貫通），要求乙○○以鐵管照樣仿作50支，並予貫通。乙○○明知丁○○欲
    製造槍枝之槍管，仍基於與丁○○共同製造改造手槍之犯意
    聯絡，接續自93年5月間某日起，未經許可，在乙○○所任
    職之高雄縣岡山鎮○○街一九五號「新倡發工業有限公司」
    （下稱新倡發公司）工廠內，以公司之車床製造共42支改造
    手槍槍管。經以公司鑽床機先貫通其中3支槍管，依序於93
    年6月中旬及7月間，在新倡發公司工廠外，交付丁○○。丁○○則分別交付乙○○1千元及大衛杜夫香菸2條做為代價。
    丁○○取得槍管後，在其高雄縣燕巢鄉鳳龍巷14-6號住處，
    組合乙○○製造之槍管及購自模型店之玩具槍槍身等槍枝零
    組件，製造完成可供發射子彈具有殺傷力如附表編號1- 3
    所示之改造手槍共3把。警方於附表所示之時間、地點，持
    原審核發之搜索票進行搜索，當場起出上開具有殺傷力之改
    造手槍3把及預備貫通充當改造手槍使用之槍管半成品39支
    （即附表編號4）而扣案。
三、甲○○於82年間，曾因違反肅清煙毒條例及麻醉藥品管理條
    例案件，分經原審判處有期徒刑3年3月、10月，經定應執行
    刑為4年確定。發監執行後，於85年2月間假釋出監。假釋期
    間再犯違反麻醉藥品管理條例案件，經法院判處有期徒刑6
    月確定。經撤銷假釋，接續執行後，於89年1月17日假釋出
    監，假釋期間未經撤銷假釋，刑期至89年10月26日視為執行
    完畢。猶不知悔改，明知丁○○、許岳亭（後一人經原審通
    緝中）所交付之仿GLOCK26型半自動手槍製造之玩具手槍1把
    （槍枝管制編號0000000000，如附表編號3），係可發射子
    彈，具有殺傷力；另所交付之制式子彈5顆，係可供上開改
    造手槍使用，具有殺傷力，仍於93年8月8日上午10時許，受
    丁○○、許岳亭之託，寄藏於於臺南縣安定鄉蘇厝村蘇厝32
    0號住處。直至同日下午6時許，許岳亭始依丁○○指示前往
    取回。
四、案經臺南縣警察局移送暨臺南縣警察局歸仁分局報請臺灣臺
    南地方法院檢察署檢察官偵查起訴。
    理  由
甲、有罪部分：
壹、關於上訴人即被告丁○○販賣毒品部分：
一、訊據上訴人即被告丁○○固坦承伊有幫忙聯絡綽號「慶哥」
    之人等情，惟矢口否認有何販賣毒品犯行，辯稱：伊是要去
    拿藥，不是賣藥給他們云云。
二、經查：
  (一)被告丁○○於原審暨本院供承：「郭森堯、梁寶貴於93年7
    月9日到市立醫院來，拜託我打電話給慶哥，要買海洛因，
    我有幫他們打，因為慶哥會拿一些毒品給我吃，我總共打過
    二次電話，第一次也是在醫院裡」等語（原審卷2第76頁、
    第85頁、第86頁、本院上訴卷95年4月12審判筆錄第15、16
    頁）。足見被告丁○○確有基於幫助販賣上開毒品之概括犯
    意，以獲取綽號「慶哥」給與施用之毒品而先後聯絡綽號「
    慶哥」之人。賣主即「慶哥」既因而給與被告丁○○毒品施
    用之利益，丁○○聯絡「慶哥」前來，不單純為了買方（郭
    森堯、梁寶貴）之購買毒品，是故稱丁○○幫助買方，毋寧
    稱丁○○幫助賣方販賣毒品較為妥適。
  (二)證人梁寶貴於偵查中證稱：「（7月9日購買毒品情形？）7
    月8日我以手機撥打丁○○手機問他有無毒品海洛因或安非
    他命可賣我，他說他手上沒有貨，我就請他向他朋友慶哥調
    貨，之後我與郭森堯約好7月9日至市立醫院810號病房買毒
    品，我出資5千，郭森堯出資3千。」「（7月9日進入810號
    病房所見情形？）我們當日進入病房後，丁○○就打電話向
    慶哥調毒品，我們留下來等貨．．」、「（本件之前是否曾
    向丁○○購買毒品？）大約是今（93）年六月中旬時，我打
    電話問丁○○有無毒品海洛因及安非他命可以賣給我，他說
    他手上沒有貨，我就請他向『慶哥』調貨（指毒品），那次
    慶哥有親自到810號病房拿毒品海洛因及安非他命給我，那
    次我出資2千元，郭森堯出資3千元，我將錢交給慶哥，那次
    郭森堯未進入病房。」（見偵字第7256號卷第46、47頁）。
    足見被告丁○○有上開幫助販賣毒品之情。
  (三)證人郭森堯亦於偵查中亦證稱：「（指93年6月中旬）我是
    透過梁寶貴買的，我出3千元，並在外面等，他（指梁寶貴
    ）出來就拿毒品給我。」、「我7月9日是要買3千元的海洛
    因，而梁寶貴是要買5千元海洛因。我是和梁寶貴一起進入
    病房。」、「我有聽到丁○○跟梁寶貴說還未聯絡上提供毒
    品的人，我們就在醫院等，之後警察就來了」等語（見偵字
    第7256號卷第33頁、第46頁）。經核與證人梁寶貴之證詞大
    致相符，堪予採信。
  (四)秘密證人Ａ1於原審亦證稱：「第一次是在93年6月份，梁寶
    貴出3千元，阿堯（指郭森堯）出2千元，這次買的有海洛因
    及安非他命都有。合買4千元的海洛因及1千元的安非他命，
    毒品是慶哥拿來的，梁寶貴他們直接把錢拿給慶哥。93年7
    月9日郭森堯與梁寶貴到市立醫院要丁○○聯絡慶哥買毒品
    ，當天郭森堯出3千元，梁寶貴出5千元，要買海洛因。如果
    他們買多的話，慶哥會拿一點毒品給丁○○」「丁○○叫慶
    哥拿一點給他，慶哥說他賣4千元再拿一些給他（指丁○○
    ），慶哥就虧本了」等語（見原審1卷94年6月28日審理筆錄
    第17頁至第18頁）。足見慶哥在5千元以上，是有經濟上利
    益可圖，而可以給與被告丁○○毒品些許，並無疑問。被告
    丁○○明知綽號「慶哥」之人意圖營利，有在賣第一級毒品
    海洛因、第二級毒品安非他命，而擔任聯絡人，基於幫助販
    賣上開毒品之概括犯意，先後聯絡「慶哥」之人販賣毒品。
  (五)綜上證據，梁寶貴、郭森堯於93年6月中旬及93年7月9日實
    際上係透過丁○○居中聯絡，向意圖營利綽號「慶哥」之人
    購買毒品，丁○○因居中介紹買賣，而可獲得些許毒品施用
    。毒品買賣交貨、收錢均由「慶哥」與梁寶貴等人直接完成
    ，並未經由丁○○，丁○○未參與販賣毒品之構成要件行為
    ，亦非有事後分紅分贓之為自己犯罪之犯意。故丁○○尚未
    與「慶哥」之人有共同販賣毒品之犯行，惟其明知梁寶貴等
    人欲購買毒品，居中介紹「慶哥」之人販賣毒品予梁寶貴等
    人，顯有幫助「慶哥」販賣毒品之犯意及行為。丁○○上開
    自白與事實相符，自可採信。公訴人既認被告係擔任聯絡人
    ，而於起訴書內認被告丁○○與「慶哥」共同販賣毒品，尚
    有誤會。
  (六)本件被告丁○○上開辯解之詞否認犯行，無非事後畏罪卸責
    之詞，不足採信。本件被告丁○○連續幫助販賣毒品部分，
    事證已臻明確，丁○○此部分之犯行洵堪認定，應予依法論
    科。
三、核被告丁○○幫助販賣第一級毒品及第二級毒品，所為係犯
    毒品危害防制條例第4條第1項及同條第2項之販賣第一級毒
    品及第二級毒品之幫助犯。被告丁○○先後二次幫助販賣第
    一級毒品犯行，時間緊接，罪名與犯罪構成要件相同，顯係
    基於概括犯意反覆而為，應依連續犯之規定論以一罪（連續
    幫助販賣第一級毒品既遂罪），除法定本刑為死刑或無期徒
    刑部分，依法不得加重外，其餘並依法加重其刑。又被告丁○○同時同地一次幫助販賣毒品海洛因、安非他命之行為，
    觸犯二構成要件（即幫助販賣第一級毒品、第二級毒品）之
    罪名，為想像競合犯，應從一較重之連續幫助販賣第一級毒
    品罪處斷。又被告丁○○之連續幫助販賣第一級毒品，既係
    幫助犯，應依幫助犯之例，減輕其刑，並先加後減之。
四、原審以被告丁○○之罪證已臻明確，因予論罪科刑，固非無
    見，惟查(一)原判決事實欄內既認定被告丁○○同時同地因一
    次幫助販賣毒品海洛因、安非他命之行為，觸犯二項罪名，
    理由竟漏未認定成立想像競合犯之關係，已有未洽。(二)又法
    定本刑為死刑、無期徒刑者，依刑法第64條第1項、65條第1
    項之規定，均不得加重其刑，原判決雖依刑法第56條連續犯
    之規定論罪並加重其刑，惟就上開法定本刑為死刑、無期徒
    刑不得加重部分，漏未於理由內敘明釐清，亦有未合。又被
    告丁○○於本院否認犯罪指摘此部分之原判決不當，雖不足
    採，惟原判決關於被告丁○○被訴販賣第一級毒品、第二級
    毒品罪名暨定應執行刑部分既有可議，自應由本院將原判決
    關於上開部分撤銷改判。爰審酌被告丁○○犯罪之動機（圖
    得些許毒品施用）、目的、手段，犯罪時所受之刺激及其品
    性、生活狀況、智識程度、犯罪所生之損害，及犯罪後態度
    等一切情狀，量處如主文第二項所示之刑。
貳、有關上訴人即被告乙○○部分：
一、訊據上訴人即被告乙○○固坦承伊有製造手槍之槍管，有為
    警查獲如附表之槍枝暨槍管半成品等情，惟矢口否認違反槍
    砲彈藥刀械管制條例之犯行，辯稱：丁○○是拿來讓伊做，
    伊不知那是槍管，如果伊知道就不會幫他做，且槍管僅為槍
    枝之零組件而已，縱認被告乙○○於交付3支貫通之鐵管後
    始知悉鐵管係供槍管使用，其餘39支未完成，充其量僅係未
    遂云云。
二、經查：
  (一)被告乙○○（綽號師父）事前即知悉丁○○要求製造槍管仍
    基於同一犯意予以製造：被告乙○○於原審供稱：「丁○○
    是拿一支圓管的樣品，約五、六公分長，問我會不會做，我
    都是在工廠內趁無人時製作，材料是我拿工廠較差的鐵做的
    ，用車床做一形狀出來，中間再用鑽床鑽孔貫通，我共做3
    支」（原審卷1第61頁筆錄）。足見被告乙○○已有隱匿、
    避免他人知悉製造之情，如係合法正當之行為，何須隱匿、
    趁他人未見到時始製作該「槍管」？又被告乙○○於警訊時
    供稱：「（你利用公司之車床及鐵管製作槍管，你公司是否
    知情？）不知情。」、「（你都是利用何時製作該槍管？從
    何時開始？共製作多少支槍管？）利用星期天製作。」（見
    警卷A2第2~3頁）「自93年5月初開始替丁○○製作槍管，迄
    今共製作3支成品及39支半成品。」、「製作完成之成品槍
    管交予丁○○，分三次交付，第一次於93年6月中旬，第二
    、三次於7月間，地點均在我工廠外。第一次他拿一千元給
    我，第二、三次他都拿大衛杜夫香菸各一條給我作為代價。
    」「我知道製造槍械是不法的行為」「他叫我做50支」等語
    （警卷A2卷第2之9頁、2之10頁、見偵卷8400號即B7卷第128
    頁）。雖偵查中則改口供稱：「我不知道他是要把槍管裝在
    槍枝上，他要我貫通槍管時我才知道，但我還是幫他貫通」
    （見偵卷8400號第128頁）。經原審勘驗警訊及偵訊錄音帶
    結果，被告於接受警方針對是否知情為丁○○製造槍管一事
    訊問時，初雖回答：「我剛開始真的不知道」等語，後經警
    方詰問結果，始回答：「我開始真的不知道，後來知道了」
    等語。於偵查中接受檢察官訊問時亦供稱：「因為他叫我車
    管，後來叫我貫通時，我才知道」等語，有原審94年4月21
    日勘驗筆錄在卷可稽（原審卷一第261頁）。惟其既利用星
    期天，他人不在不知悉之情形下製作，焉有不知情之理？參
    酌被告乙○○於原審自承具有25年以上車床經驗，對於其製
    成之各種成品用途，應有能力判斷，始合常理。況丁○○並
    非熟識之友人或客戶，當丁○○拿塑膠槍管要求照樣仿製時
    ，乙○○當丁○○要求貫通鐵管時，應能輕易判斷係充當槍
    管使用，始合常理。被告乙○○上開所為辯解，伊不知情是
    槍管，剛開始不知道，後來始知道云云，並不足採。且被告
    之多次製造上開可發射子彈具有殺傷力之手槍槍管舉動，係
    出於同一之目的，為賺取與被告丁○○約定之每支槍管一千
    元（或香菸一條）之錢財利益，在法律之評價上，應包括地
    認為製造上開手槍槍管之接續犯。雖丁○○改口稱伊後來再
    訂一批槍管，被告乙○○始知道係槍管云云，或稱貫通槍管
    後，乙○○始知悉係製造槍管云云，均係迴護被告乙○○避
    就之詞，不足採信，尚非可遽作被告乙○○成立連續犯之證
    明。
  (二)共同被告丁○○於偵查中亦供稱：「因為我有叫他幫我做三
    支槍管，幫我貫通。我再來組裝。」（偵卷第8400號第124
    頁），嗣丁○○於原審證所稱：「（有無告訴乙○○槍管做
    什麼用？）沒有。」（見原審卷一94年6月28 日審判筆錄第
    9頁）、於偵查中所稱：「乙○○起初不知道是要做槍管使
    用，是我後來再訂一批槍管，他才知道」（偵卷第8400第12
    4頁）。顯均係迴護被告乙○○脫罪卸責之詞，不足採取。
    又丁○○於警訊中另供稱：「這3支槍管其中一支就是我在
    臺南市立醫院遭警方查獲之改造手槍內槍管，另一支是被慶
    仔拿走，另一支是93年8月12日警方起獲之改造手槍內槍管
    」等語（警卷A2第1之11頁）。依丁○○上開供詞，亦可佐
    證被告乙○○應確已知悉丁○○要求製造槍管甚明。
  (三)又依警方監聽乙○○與丁○○之電話結果：1.乙○○於93年
    7月8日下午4時25分打電話予丁○○，丁○○催促完工，乙○○告以少一塊後面的零件，丁○○答應拿來，並要求在槍
    枝撞針位置預留高度5ML（應為5MM之誤）的空間等語（見偵
    卷警聲搜卷第789號第16頁）。2.丁○○於93年7月8日下午8
    時20分打電話予乙○○，告以將拿來槍枝下面的座過來，乙○○稱聽不懂，丁○○稱等一下就過來等語（同上卷第17頁
    ）。3.丁○○於93年7月9日中午12時55分打電話予乙○○，
    要求將槍管烤成黑色，並在槍身刻上編碼，乙○○告以員工
    去遊覽等語（見偵卷聲拘字第423號第7頁）。4.乙○○於93
    年7月19日下午2時11分打電話予丁○○，丁○○要求無論長
    短都要從外面量進去19公分（應為槍管口徑19MM之誤），並
    答應晚一點再拿錢過來，並稱許乙○○上一次的槍管做的很
    好等語（見同上聲拘卷第423號第16頁）。5.丁○○於93年7
    月19日下午7時31分打電話予乙○○，要求先拿短的一支槍
    管，乙○○同意先行處理等語（見同上卷頁）。亦有臺南縣
    警察局刑警隊經濟組摘要譯文表在卷可稽（警卷A2第16之5
    頁）。6.依上開監聽結果，丁○○要求乙○○預留撞針高度
    之空間、烤黑槍管，雙方通話均以暗語如「染頭髮（烤黑）
    」、「針（撞針）」、「竹篙（槍枝）」、「晾衣服務（槍
    管）」、「尤魚、尤魚鬚」聯絡，乙○○倘不知所正在從事
    製造槍管之不法行為，在正常之通話下，自無可能使用只有
    兩人才聽得懂的暗語溝通，益徵被告乙○○確實知情正從事
    製造槍管之行為。是被告乙○○辯稱伊不知情，貫通鐵管三
    支以後，要求再做39支始知悉係做槍管云云，均顯係事後卸
    責之詞，不足採信。足見被告乙○○自始即知悉，而與被告
    丁○○基於犯意聯絡，接續製造上開可發射子彈具有殺傷力
    之手槍之槍管，被告乙○○與丁○○間均有犯意聯絡及行為
    分擔。
  (四)又有扣案如附表編號4所示之半成品39支足資佐證（見偵卷
    警聲搜字第789號第80頁）。依被告乙○○所供述扣案之39
    支半成品，亦為丁○○所訂製等語（見警Ａ2卷第2之10頁）
    ，而該半成品係使用車床依塑膠槍管樣品，車出鐵管型式，
    僅需再以鑽床機貫通後，即為槍管成品（見同上卷第17之17
    頁）。足見被告於原審辯稱扣案之半成品均為實心鐵管，不
    具發射子彈功能云云，顯有誤會。
  (五)警方持搜索票起出如附表所示改造手槍，經送鑑定後認有殺
    傷力：警方於如附表所示之時間、地點，持原審核發之搜索
    票，起出如附表一所示之改造手槍，經送鑑定結果，均可發
    射子彈，具有殺傷力等情，有內政部警政署刑事警察局93年
    7月23日刑鑑字第0930145320號及93年9月10日刑鑑字第0930
    173175號槍彈鑑定書二份在卷可稽（偵卷7256號卷第52~53
    頁及8400號卷第97頁以下）。
  (六)綜上，扣案之改造手槍經鑑定具有殺傷力，被告乙○○並明
    知所製造者為槍管，足認被告乙○○共同製造可發射子彈具
    有殺傷力之改造手槍犯行，洵堪認定，應予依法論科。至起
    訴書認被告乙○○與丁○○及綽號「慶仔」之人，共同製造
    改造手槍，乃據共同被告丁○○所供。共同被告丁○○於警
    訊中雖供稱：「在台南市立醫院查獲之槍枝是一人之綽號慶
    仔者，於93年7月8日晚上8時許拿來給我，還稱無法拉滑套
    ，要我試拉看看，能否組合」等語（警卷A1卷第2頁）。「
    在許岳亭住處及我住處所查獲之槍彈是我二、三個月前在高
    雄縣田寮鄉向綽號阿歪之男子借來防身」（警卷A2卷第1之
    10頁）。共同被告丁○○所為上開供詞，均係在警方查獲被
    告乙○○之前，故丁○○否認有製造槍枝，並推稱所查獲之
    槍枝均不是綽號「慶仔」，就是「阿歪」之人所寄放。俟警
    方於93年8月12日查獲乙○○之後，丁○○乃改稱：「該三
    支槍管其中一支就是我在台南市立醫院遭警方查獲之改造手
    槍內的槍管，另一支是被慶仔拿走，另一支是93年8月12日
    警方起獲之改造手槍內槍管」等語（警卷A2卷第1之11頁）
    。斯時，丁○○已坦承所查獲之兩支改造手槍內槍管，均係
    伊要求乙○○所製造，至於另一支槍管去處，因第三把槍尚
    未查獲，故仍推稱由慶仔取走。迄93年8月14日，警方復自
    許岳亭所駕自小客車內又取出改造手槍一支，丁○○亦坦承
    該把改造手槍為伊自家中取出藏放於許岳亭車內者。對於此
    把槍之來源，則辯稱是阿歪或慶仔所有，並稱自93年初開始
    幫阿歪或慶仔改造槍枝，改造完成之槍枝約有5、6支，均交
    給阿歪或慶仔。乙○○供稱完成之3支槍管及半成品39支，
    是我與阿歪或慶仔拿樣本給乙○○製造的。我沒有告訴乙○○我委託他製造之槍管是用來改造手槍，應是阿歪或慶仔講
    的云云（警卷A2卷第1-11、1-12頁）。丁○○上開供詞倘可
    採信，被告乙○○理應見過所謂「阿歪」或「慶仔」之人，
    惟被告乙○○於原審審理時則堅稱：「是丁○○請人家載他
    來的，我只認識丁○○，其他的人不認識。其他的人也沒有
    跟我接觸過，都是丁○○跟我接觸的」等語（原審卷二第35
    、36頁）。再者，丁○○既幫阿歪或慶仔改造槍枝5、6把，
    理論上應有電話上之聯繫，惟警方監聽甚久，並無所謂「阿
    歪」或「慶仔」之人。顯見「阿歪」或「慶仔」之人均應係
    丁○○為供辯解或卸責所杜撰虛構，並無其人。起訴書認被
    告乙○○與丁○○及「慶仔」之人共同製造槍枝，尚非可採
    。
三、按被告乙○○行為後，槍砲彈藥刀械管制條例業於94年1月2
    6日修正公布，並於同年1月28日生效，修正後該條例第8條
    第1項規定為「未經許可，製造、販賣或運輸鋼筆槍、瓦斯
    槍、麻醉槍、獵槍、空氣槍或第4條第1項第1款所定其他可
    發射金屬或子彈具有殺傷力之各式槍砲者，處無期徒刑或5
    年以上有期徒刑，併科新臺幣1千萬元以下罰金」，並刪除
    原條例第11條之規定。修正前第11條第1項規定為「未經許
    可，製造、販賣或運輸第4條第1項第1款所稱其他可發射金
    屬或子彈具有殺傷力之各式槍砲者，處5年以上有期徒刑，
    併科新臺幣1千萬元以下罰金」，比較結果自以修正前之槍
    砲彈藥刀械管制條例第11條第1項之規定，有利於被告，自
    應依刑法第2條第1項但書規定，適用舊法規定。是核被告乙○○未經許可製造可發射子彈具有殺傷力之改造手槍，所為
    係犯修正前槍砲彈藥刀械管制條例第11條第1項之罪。又被
    告乙○○與丁○○間，皆有犯意聯絡及行為之分擔，均為共
    同正犯。又被告乙○○多次製造槍枝槍管之舉動，僅係基於
    同一目的，多次為被告丁○○貫通槍管，以獲取約定之錢財
    利益，在法律社會評價上應包括地認為係單一之接續犯，合
    併說明。
四、原審以被告乙○○罪證已臻明確，因予適用修正前槍砲彈藥
    刀械管制條例第11條第1項、刑法第11條前段、第2條第1項
    但書、第28條、第42條第2項、罰金罰鍰提高標準條例第2條
    （漏載）、現行法規所定貨幣單位折算新台幣條例第2條，
    審酌被告乙○○犯罪之動機、目的、手段，犯罪時所受之刺
    激及其品性、生活狀況、智識程度、犯罪所生之損害、所獲
    得之利益（現金一千元及大衛杜夫香菸二條而已），及犯罪
    後態度等一切情狀，量處有期徒刑五年六月，併科罰金十萬
    元，並就罰金部分諭知易服勞役之折算標準示懲。並說明如
    附表編號1-3所示之改造手槍，均為違禁物；如附表編號4所
    示之槍管半成品39支，均為乙○○所有預備供本件製造改造
    手槍所用之物，皆應依刑法第38條第1項第1、2款宣告沒收
    。另扣案之行動電話1支，固為被告乙○○所有，惟非供犯
    製造槍枝所用工具，爰毋庸諭知沒收。核其認事用法俱無不
    合，量刑亦稱妥適。被告乙○○上訴意旨猶執陳詞，空言指
    摘原判決此部分量刑過重不當，請求撤銷原判決關於乙○○
    部分，並無可取，為無理由，應予駁回。
參、上訴人即被告甲○○部分：
一、訊據上訴人即被告甲○○固坦承被告丁○○有於上揭時、地
    ，拿一包東西來寄放，嗣經許岳亭取回所交付之槍彈，惟矢
    口否認犯行，辯稱：伊沒有持有槍枝，且伊不知道那（包）
    是槍枝，當天就叫他（丁○○）來拿回去，槍枝也不是在伊
    那邊搜到的云云。
二、經查：
  (一)上揭事實，業據被告甲○○於警訊及偵查中一致自白稱：「
    許岳亭（綽號小沙）和他一名半身不遂、行動需要人抱、拿
    尿袋的朋友，在93年8月8-9日間曾寄放一枝改造克拉克手槍
    、彈匣一個在我這裡，因為我持有改造手槍，知道裡面也有
    子彈，心裡會怕，在當天晚上就聯絡許岳亭到我家拿回去。
    許岳亭交給我時就打開，然後就交給我叫我保管，說晚一點
    會來拿」（見警Ａ2卷第6之7頁、6之6頁）。「寄放當時我
    知道是槍枝，因為他說馬上會回來拿，所以我才讓他放，但
    一直到晚上都未來拿，我才叫許岳亭來拿回去」（見偵卷第
    8401號偵查卷第18頁參照）。於原審訊問時亦供稱：「許岳
    亭用牛皮紙包著給我，我摸就知道是槍，他也有告訴我是槍
    」（原審卷一第62、63頁）等語。又共同被告丁○○於警訊
    中亦供稱：「因我不放心放在許岳亭，所以暫時放在甲○○
    家」（見警Ａ2卷第1之12頁）。原審共同被告許岳亭於偵查
    中亦供稱：「我在93年8月初載丁○○去甲○○家，因為丁○○要寄放一支槍給甲○○。到了甲○○家後，丁○○才將
    槍交給甲○○，但當天甲○○又要將槍交還丁○○，我又載
    丁○○去取回」（偵卷第8400號第37頁）。綜認被告甲○○
    之自白與共同被告丁○○及許岳亭供詞，堪信被告甲○○之
    上開自白與事實相符，自堪採信。其於原審及本院否認犯行
    辯稱寄槍當時，不知是槍彈云云，顯屬事後畏罪避就之詞，
    委無足採。證人即共同被告丁○○雖於本院上訴審審理時指
    證於93年8月12日為警查獲之手槍及子彈，是與寄放在甲○○家中之該把槍彈同一，惟伊沒有跟甲○○說是槍云云，惟
    查被告甲○○既於警偵訊、原審審理時已坦承知悉是槍等情
    ，縱丁○○未告知是槍彈，被告甲○○經觸摸及打開，顯已
    知悉槍彈之情，則丁○○之證詞亦不足為有利被告甲○○之
    證據。況倘非知悉是槍彈，何以當日即急於返還被告丁○○
    ？顯見甲○○亦了然於心，並非不知情。
  (二)另警方於93年8月12日下午2時55分在許岳亭高雄縣燕巢鄉鳳
    雄村鳳龍巷17-9號住處起出改造手槍1把，制式子彈5顆，有
    臺南縣警察局刑警隊搜索扣押筆錄可稽（見警Ａ2卷12之6、
    3之9頁）。該扣案槍、彈經送鑑定結果，認係仿GLOCK26型
    半自動手槍製造之玩具手槍換裝土造金屬滑套及土造金屬槍
    管改造而成之改造手槍，機械性能良好，可供擊發適用子彈
    使用，認具殺傷力。扣案子彈均係口徑9厘米制式子彈，均
    具殺傷力等情，有內政部警政署刑事警察局93年9月10日刑
    鑑字第0930173175號槍彈鑑定書一份在卷可稽（見偵卷第84
    00號卷第97、98頁）。本件事證已臻明確，被告甲○○之寄
    藏槍彈犯行，洵堪認定。
  (三)被告甲○○於本案犯罪後，其行為時之槍砲彈藥刀械管制條
    例業於94年1月26日經總統修正公布施行，並於同年月28日
    生效。未經許可寄藏可發射子彈具有殺傷力之改造手槍，舊
    法為第11條第4項，法定刑為「1年以上7年以下有期徒刑，
    併科新台幣700萬元以下罰金」之罪。新法則刪除11條，依
    新法第8條第4項規定，「未經許可寄藏可發射子彈具有殺傷
    力之改造手槍」，法定刑則修正為「3年以上10年以下有期
    徒刑，併科罰金新台幣700萬以下罰金」。經比較新舊法規
    定結果，舊法刑度較輕，對被告較有利，自依刑法第2條第1
    項但書規定，適用最有利被告之行為時之法律。核被告甲○○未經許可寄藏可發射子彈具有殺傷力之改造手槍及子彈，
    所為分係犯修正前槍砲彈藥刀械管制條例第11條第4項及同
    條例第12條第4項之罪。其未經許可持有改造手槍、子彈之
    低度行為為寄藏之高度行為吸收，不另論罪。被告以一行為
    觸犯上開二項罪名，為想像競合犯，應從一較重之以未經許
    可寄藏可發射子彈具有殺傷力之改造手槍罪處斷。又被告甲○○有如事實欄所示前科經執行完畢，有臺灣高等法院全國
    前案紀錄表在卷可稽。其於有期徒刑執行完畢後，五年以內
    再犯本件有期徒刑以上之罪，為累犯，依刑法第47條規定加
    重其刑。
三、原審以被告甲○○事證已臻明確，因予適用修正前槍砲彈藥
    刀械管制條例第11條第4項、第12條第4項、刑法第11條前段
    、第2條第1項但書、第28條、第47條、第55條、第42條第2
    項、罰金罰鍰提高標準條例第2條、現行法規所定貨幣單位
    折算新台幣條例第2條，爰審酌被告犯罪之動機（僅一時之
    誤受寄藏）、目的、手段，犯罪時所受之刺激及其品性、生
    活狀況、智識程度、犯罪所生之損害，及犯罪後態度等一切
    情狀，量處有期徒刑一年二月，併科罰金十萬元，並就罰金
    部分諭知易服勞役之折算標準示懲。核其認事用法俱無不合
    ，量刑亦稱妥適。被告甲○○上訴意旨猶執陳詞，空言指摘
    原判決此部分量刑過重不當，請求撤銷原判決，並無可取，
    為無理由，應予駁回。
乙、無罪部分：
一、有關丁○○販賣改造槍枝部分，公訴意旨略以：被告丁○○
    與丙○○共同基於販賣槍枝之犯意聯絡，由丙○○於93年7
    月間某日，持改造手槍由高雄縣運輸至屏東縣里港鄉之真實
    姓名年籍均不詳之綽號「麥根」處，兜售販賣改造手槍，並
    得款20萬元後交予丁○○共同花用。丁○○另與綽號「咖啡
    」之人共同基於販賣槍枝之犯意聯絡，於93年6月間欲向A1
    （真實姓名年籍詳卷）兜售疑似衝鋒槍之槍枝要求40萬元，
    惟因A1未答應而不遂。因認被告丁○○涉犯修正前槍砲彈藥
    刀械管制條例第11條第1項販賣改造槍枝罪嫌。經查：
  (一)按槍砲彈藥刀械管制條例第11條第1項販賣改造槍枝罪，係
    以販賣本條例第4條第1項第1款所稱其他可發射金屬或子彈
    具有殺傷力之各式槍砲為構成要件。依此規定，如係販賣改
    造槍枝，須該槍枝具有殺傷力，始克相當。因之，被告丁○○所販賣之改造手槍或所謂疑似衝鋒槍是否具有殺傷力，與
    被告是否構成上開罪名至關重要。又按犯罪事實應依證據認
    定之，無證據不得認定犯罪事實；又不能證明被告犯罪者，
    應諭知無罪之判決，刑事訴訟法第一百五十四條第二項、第
    三百零一條第一項分別定有明文。認定不利於被告之事實，
    須依積極證據，苟積極證據不足為不利於被告事實之認定時
    ，即應為有利於被告之認定，更不必有何有利之證據。此之
    所謂證據，須確屬能為被告有罪之證明，而無瑕疵可指者，
    始足當之；再者，犯罪事實之認定，應憑證據，所謂證據，
    須適於為被告犯罪事實之證明者，始得採為斷罪資料，如未
    能發現相當證據，或證據不足以證明，自不能以推測或擬制
    之方法以為裁判基礎；又所謂認定犯罪事實所憑之證據，雖
    不以直接證據為限，間接證據亦包括在內，然而無論直接或
    間接證據，其為訴訟上之證明，須於通常一般人均不致有所
    懷疑，而得確信其為真實之程度，始得據之為有罪之認定，
    倘其證明尚未達到此一程度，而有合理懷疑存在時，即應為
    無罪之判決（最高法院五十六年度台上字第八０七號判決、
    二十九年上字第三一○五號、三十年上字第八一六號、四十
    年台上字第八六號、五十三年台上字第二七五○號、七十六
    年台上字第四九八六號判例參照）。
  (二)查秘密證人A1於偵查中固曾證稱：「93年6月中旬，丁○○
    從車內改裝過之置物箱取出一把烏茲衝鋒槍，炫耀是他製造
    之成品，並請我代尋買主，要以40萬之代價販售該槍，但我
    未答應」（93年度他字第907號偵卷第26頁背面以下參照）
    。於原審亦證稱：「丁○○曾經委託我去賣改造手槍，每把
    賣五、六萬元，因販賣槍枝是犯法的，所以我並未幫他賣出
    槍過。大胖志（指丙○○）自己曾經帶一把槍到中部賣20萬
    元，20萬都是大胖志拿去，丁○○沒有拿到錢」等語（見原
    審卷一94年6月28日審判筆錄第12~15頁）。
  (三)共同被告何來旺於原審固亦證稱：「丁○○改的槍枝有賣給
    （屏東縣）里港那方面，後來丙○○到關廟丁○○家的時候
    ，我有看到他們在分錢，我問丁○○他才說的，他說賣了20
    萬元，我還有看到現金，應該是丙○○拿5萬元，其他的是
    誰的我不知道」等語（見原審卷一第222~223頁）。
  (四)警方監聽丁○○電話結果，丙○○於93年7月16日上午9時52
    分曾撥丁○○電話，因丁○○正在睡覺，由何來旺代接，電
    話中丙○○稱：「你叫他起來，那支我幫他出價出到20（指
    20萬）。」何來旺答：「有出嗎？」丙○○稱：「有啊，出
    價出到20。」」何來旺答：「錢拿到了嗎？」丙○○稱：「
    拿到了」等語，有臺南縣警察局刑警隊經濟組摘要譯文表一
    份在卷可稽（警卷A2，第16-12頁）。
  (五)姑尚不論秘密證人A1與共同被告何來旺就上開丙○○販賣改
    造手槍之地點、丁○○有無分到錢等供詞迥異部分令人質疑
    ，或縱就監聽譯文及共同被告丙○○於原審供承確曾攜帶槍
    枝前往里港向「麥根」借錢，認丙○○確曾將丁○○所製造
    之改造手槍以20萬元之代價販賣予「麥根」等情，惟究竟丙○○所販賣予「麥根」之改造手槍，是否具有殺傷力，因未
    扣得該把槍枝，無從鑑定是否具有殺傷力，尚難遽行認定被
    告丁○○涉犯販賣具有殺傷力之改造手槍。況有關丁○○委
    託秘密證人A1販賣疑似衝鋒槍部份犯行，亦僅有秘密證人A1
    於偵查中之指述，且秘密證人A1於偵查中之證詞，與其嗣於
    原審所做證詞亦不相吻合。矧本案亦無疑似衝鋒槍扣案，尚
    難僅憑秘密證人A1一人具有重大瑕疵之證詞，據為不利於被
    告丁○○之認定依據。此部分丁○○被訴部分，自無從以上
    開販賣改造槍枝罪名相繩，此外，復查無其他積極證據足以
    證明被告丁○○所犯上開罪行，原審因予諭知被告丁○○此
    部分（販賣改造槍枝部分）無罪。本院經核原判決認事用法
    ，尚無不合。檢察官上訴意旨，仍執陳詞認以被告丁○○之
    擁有改造具殺傷力手槍之能力以觀，即足以證明被告丁○○
    涉有此部分販賣改造槍枝之犯行云云，仍未能確實證明上開
    槍枝是否確有殺傷力，是否真實非虛之情形等情，指摘原判
    決此部分違誤不當，為無理由，應予駁回。
二、有關被告丙○○部分：
  (一)公訴意旨略以：丁○○與丙○○共同基於販賣槍枝之犯意聯
    絡，由丙○○於93年7月間某日，持改造手槍由高雄縣運輸
    至屏東縣里港鄉之真實姓名年籍均不詳之綽號「麥根」處，
    兜售販賣改造手槍，並得款20萬元後交予丁○○共同花用。
    因認被告丙○○涉犯修正前槍砲彈藥刀械管制條例第11條第
    1項販賣改造槍枝罪嫌。
  (二)訊據被告丙○○固於本院上訴審坦承認識丁○○，惟堅決否
    認有何販賣槍枝之犯行，辯稱：伊沒有賣槍枝予綽號麥根之
    人，伊是要去向麥根借20萬元的，沒有帶槍去，但麥根說他
    沒有錢，也沒有借到。在電話中向何來旺說有拿到20萬元，
    是騙丁○○的，希望讓丁○○高興，偵查中是想要交保，才
    跟檢察官說有帶槍去等語。雖與被告於警訊中所陳有借到20
    萬元，但槍並未收下，口頭約定三個月後，再拿錢去還給他
    等語（見警Ａ2卷第4之12頁），不甚相符。惟按認定不利於
    被告之事實，須依積極證據，苟積極證據不足為不利於被告
    事實之認定時，即應為有利於被告之認定，更不必有何有利
    之證據。被告丙○○是否確有持有槍枝並販賣，實有疑義。
    縱本案被告丙○○有持有上述槍枝，然未經查扣，亦無從證
    明是否具有殺傷力或係虛妄等情，已如上述，尚不得遽論以
    販賣槍枝罪相繩。
  (三)此外，復查無其他積極證據足以證明被告丙○○被訴之犯行
    ，縱公訴人所述非絕無可能，惟以「罪證有疑，利於被告」
    之原則，既無法令通常一般人對被告所為均不致有所懷疑，
    而得確信其為真實之程度，原審對被告諭知無罪之判決，本
    院經核原判決認事用法，尚無不合。檢察官上訴意旨，仍執
    陳詞認被告丙○○經通訊監察，確有共同販賣槍枝之情形云
    云，指摘原判決違誤不當，未再提出確切證明，為無理由，
    應予駁回。
據上論斷，應依刑事訴訟法第368條、第369條第1項前段、第364
條、第299條第1項前段，毒品危害防制條例第4條第1項，刑法第
11條前段、第56 條、第55條、第30條，判決如主文。
本案經檢察官曾銘芳到庭執行職務。
中    華    民    國    95    年    4     月    26    日
                  刑事第二庭    審判長法  官   葉居正
                                      法  官   吳森豐
                                      法  官   莊俊華
以上正本證明與原本無異。
如不服本判決，應於收受本判決後十日內向本院提出上訴書狀。
其未敘述上訴理由者並得於提起上訴後十日內向本院補提理由書
狀（均須按他造當事人之人數附繕本）「切勿逕送上級法院」。
                                      書記官   廖明娟
中    華    民    國    95    年    5     月    1     日
附錄本案論罪科刑法條全文：
修正前槍砲彈藥刀械管制條例第11條第1項：
未經許可，製造、販賣或運輸第四條第一項第一款所稱其他可發
射金屬或子彈具有殺傷力之各式槍砲者，處五年以上有期徒刑，
併科新台幣一千萬元以下罰金。
槍砲彈藥刀械管制條例第12條
  未經許可，製造、販賣或運輸子彈者，處1年以上7年以下有期
  徒刑，併科新台幣500萬元以下罰金。
  未經許可，轉讓、出租或出借子彈者，處6月以上5年以下有期
  徒刑，併科新台幣300萬元以下罰金。
  意圖供自己或他人犯罪之用，而犯前二項之罪者，處3年以上
  10年以下有期徒刑，併科新台幣700萬元以下罰金。
  未經許可，持有、寄藏或意圖販賣而陳列子彈者，處5年以下
  有期徒刑，併科新台幣300萬元以下罰金。
  第一項至第三項之未遂犯罰之。
毒品危害防制條例第4條第1項、第2項：
製造、運輸、販賣第一級毒品者，處死刑或無期徒刑；處無期徒
刑者，得併科新臺幣一千萬元以下罰金。
製造、運輸、販賣第二級毒品者，處無期徒刑或七年以上有期徒
刑，得併科新臺幣七百萬元以下罰金。
附表（改造手槍部分）：
┌──┬──────────┬─────┬──┬──────┬───────────┬─────┐
│編號│品                名│槍枝編號  │數量│起出時間    │起出地點              │沒收依據  │
├──┼──────────┼─────┼──┼──────┼───────────┼─────┤
│1   │改造手槍（仿BERTTA廠│0000000000│1支 │93年7月9日  │臺南市○○路670號「台 │刑法第38條│
│    │Ｍ9型製造）         │          │    │下午2時30分 │南市立醫院」810號病房 │第1項第1款│
├──┼──────────┼─────┼──┼──────┼───────────┼─────┤
│2   │改造手槍（仿BERTTA廠│0000000000│1支 │93年8月14日 │臺南市○○○街23號前許 │刑法第38條│
│    │Ｍ9型製造）         │          │    │凌晨1時30分 │岳亭VU-3256號車內     │第1項第1款│
├──┼──────────┼─────┼──┼──────┼───────────┼─────┤
│3   │改造手槍（仿GLOCK26 │0000000000│1支 │93年8月12日 │高雄縣燕巢鄉鳳雄村鳳龍│刑法第38條│
│    │型製造）            │          │    │下午2時55分 │巷17-9號許岳亭住處    │第1項第1款│
├──┼──────────┼─────┼──┼──────┼───────────┼─────┤
│4   │槍管半成品          │          │39支│93年8月12日 │高雄縣岡山鎮○○路60巷│刑法第38條│
│    │                    │          │    │下午5時13分 │27弄59號乙○○住處    │第1項第2款│
└──┴──────────┴─────┴──┴──────┴───────────┴─────┘


司法院資訊處製作；財團法人民間司法改革基金會備份。
